臺灣高雄地方法院刑事判決　　　　　　　　　　　　　　九十三年度訴字第八三號
　　公　訴　人　臺灣高雄地方法院檢察署檢察官
　　被　　　告　乙○○
右列被告因毒品危害防制條例案件，經檢察官提起公訴（九十二年度毒偵字第四九二
二號），被告於準備程序進行中就被訴事實為有罪之陳述，本院聽取當事人之意見後
，裁定改以簡式審判程序審理，本院判決如左：
    主  文
乙○○施用第一級毒品，累犯，處有期徒刑拾月。扣案之第一級毒品海洛因壹包（驗
後淨重零點零柒公克，包裝重零點貳壹公克）沒收銷燬之；針筒壹支沒收。
    事  實
一、乙○○曾於民國八十二年間因違反肅清煙毒條例案件，經台灣高雄地方法院以八
    十二年度訴字第四八六六號判處有期徒刑三年六月確定，而於九十年八月十一日
    縮刑期滿執行完畢。又曾於八十七年間因施用毒品案件，經台灣高等法院高雄分
    院以八十七年度上訴字第一九一九號裁定送觀察、勒戒，經評定有繼續施用毒品
    傾向，復裁定令入戒治處所強制戒治，嗣於八十八年六月七日戒治期滿，由台灣
    高等法院高雄分院以八十八年十一月三十日以八十七年度上訴字第一九一九號免
    刑確定，並經台灣高雄地方法院檢察署以八十八年度戒偵字第五九號不起訴處分
    確定。詎乙○○仍未能戒除毒癮，仍基於施用第一級毒品海洛因之犯意，於九十
    二年八月九日凌晨二時三十分許（為警採尿時）回溯二十六小時內之某時（不含
    警力拘束期間），在高雄縣大寮鄉○○村○○路三十六住處，將海洛因摻入混合
    水以針筒注射進入人體之方式，施用第一級毒品海洛因一次，嗣於九十二年八月
    九日零時三十分許月四日上午八時五十分許，在高雄縣大寮鄉○○村○○路十三
    巷二四七號為警查獲，並扣得第一級毒品海洛因一小包（驗後淨重零點零七公克
    ，包裝重零點二一公克）及其所有預備供施用毒品之注射針筒一支。。
二、案經高雄縣政府警察局林園分局報告臺灣高雄地方法院檢察署檢察官偵查起訴。
    理  由
壹、程序部分：
    本件被告乙○○所犯係死刑、無期徒刑、最輕本刑為三年以上有期徒刑以外之罪
    ，其於準備程序中就被訴事實為有罪之陳述，經法官告知簡式審判程序之旨，並
    聽取公訴人、被告之意見後，本院認為適宜獨任進行簡式審判程序，故本件適用
    簡式審判程序審理，合先敘明。
貳、實體部分：
一、右揭事實，業據被告於本院審理時坦承明確（參見本院九十三年八月二日審判筆
    錄），又被告於九十二年八月九日上午二時三十分許，經警採集其尿液送驗結果
    ，呈嗎啡陽性反應（因海洛因施用進入人體後水解還原成嗎啡，再循嗎啡之代謝
    方式排出體外，已據行政院衛生署藥物食品檢驗局以（七三）藥檢壹字第０三０
    二二一號函說明綦詳），此有高雄縣政府衛生局九十二年八月二十日九二煙檢一
    五四五號煙毒尿液檢驗成績書一紙、尿液採證檢驗對照表一紙在卷可稽（參見偵
    查卷第三十一頁及第三十二頁）。又按「海洛因經注射入人體後，約百分之八十
    於二十四小時內自尿中排出，一般而言，尿液中能否驗出嗎啡陽性反應與其投與
    量、投與途徑、採尿時間、個人體質及檢驗方法之靈敏度有關，國外曾有文獻報
    導注射六毫克之海洛因鹽酸鹽，其代謝物嗎啡之平均可檢出時限約為二十六小時
    」，此據行政院衛生署藥物食品檢驗局（八一）藥檢壹字第八一一四八八五號函
    示明確。是依上開說明，佐以被告前揭尿液檢驗報告，被告最後一次施用之時點
    應為於九十二年八月九日上午二時三十分許往前回溯二十六小時內之某時（不含
    警力拘束期間），有施用海洛因之犯行，已堪認定（公訴人認定被告最後施用毒
    品之時點為九十二年八月九日上午二時三十分許回溯二十四小時內之某時，與上
    開函示所認定施用毒品者在其尿液可能驗出毒品之時間有異，自有違誤）。復有
    扣案疑似海洛因粉末一包，經送往法務部調查局檢驗結果，確係第一級毒品海洛
    因成分（驗後淨重零點零七公克，包裝重零點二一公克），有法務部調查局九十
    二年九月四日編號000000000號鑑定通知書一份在卷可佐（參見偵查卷
    第三十一頁）。此外，另有被告所有預備供施用毒品之用之注射針筒一支扣案可
    憑，足徵被告上開自白與事實相符，堪信為真實。
二、又被告曾於八十七年間因施用毒品案件，經台灣高等法院高雄分院以八十七年度
    上訴字第一九一九號裁定送觀察、勒戒，經評定有繼續施用毒品傾向，復裁定令
    入戒治處所強制戒治，嗣於八十八年六月七日戒治期滿，由台灣高等法院高雄分
    院以八十八年十一月三十日以八十七年度上訴字第一九一九號免刑確定，並經台
    灣高雄地方法院檢察署以八十八年度戒偵字第五九號不起訴處分確定等情，有臺
    灣高等法院被告全國前案紀錄表及臺灣高雄地方法院檢察署刑案資料查註紀錄表
    一份在卷可佐。被告於強制戒治期滿免刑及不起訴處分確定後五年內二犯毒品危
    害防制條例第十條第一項之罪，本件事證明確，被告犯行洵堪認定，應依法論科
    。
三、核被告所為，係犯毒品危害防制條例第十條第一項施用第一級毒品罪。被告持有
    第一級毒品犯行，本應以持有第一級毒品罪論，惟其持有後進而施用，其持有之
    低度行為應被施用之高度行為所吸收，故不另論其持有毒品罪。末查，被告曾於
    八十二年間因違反肅清煙毒條例案件，經台灣高雄地方法院以八十二年度訴字第
    四八六六號判處有期徒刑三年六月確定，而於九十年八月十一日縮刑期滿執行完
    畢，有臺灣高等法院被告全國前案紀錄表一份在卷可稽，其受有期徒刑執行完畢
    後，五年以內再犯有期徒刑以上之本罪，為累犯，應依法加重其刑。爰審酌被告
    經觀察勒戒及強制戒治後仍再犯相同罪行，顯見意志不堅，惟念其犯罪係戕害自
    身，及犯罪後坦認犯行，態度尚可等一切情狀，量處如主文所示之刑。而扣案之
    疑似海洛因粉未一包，經法務部調查局檢驗結果，確係第一級毒品海洛因成分（
    驗後淨重零點零七公克，包裝重零點二一公克），有上開檢驗報告在卷可查，爰
    依毒品危害防制條例第十八條第一項前段規定宣告沒收並銷燬之。另扣案之注射
    針筒一支，為被告所有且預備供施用毒品之用，業據被告所自承，爰依刑法第三
    十八條第一項第二款沒收之。又鑑驗所耗損之毒品，既已費失，自無庸宣告沒收
    銷燬，併此敘明。
四、按毒品危害防制條例業經總統於九十二年七月九日，以華總一義字第０九二００
    一二一九三０號令修正公布，並自九十三年一月九日施行。修正後之毒品危害防
    制條例固增列第四級毒品，並將製造、運輸、販賣、意圖販賣而持有、以強暴、
    脅迫、欺瞞或其他非法之方法使人施用第四級毒品、引誘他人施用第四級毒品、
    轉讓第四級毒品，明列刑事處罰之規定及修正簡化施用毒品者之刑事處遇程序，
    將原先區分為第一次犯、五年後再犯、五年內再犯、或三犯以上，而異其刑事處
    遇程序，修正為僅區分為初犯、五年後再犯及五年內再犯，且強制戒治期間修正
    為六個月以上，至無繼續強制戒治之必要為止，最長不得逾一年，並配合刪除停
    止強制戒治付保護管束及延長強制戒治等規定。然就同條例第十條有關施用第一
    、二級毒品之罪名及法定刑度，則並無任何變更，亦即並無刑法第二條第二項有
    關行為後法律有變更，應比較新舊法之問題。而有關前開刑事處遇程序，本屬保
    安處分之性質，依刑法第二條第二項規定，本應適用裁判時之法律，然前開刑事
    處遇程序之變更，攸關行為人是否經檢察官依法追訴及法院論罪科刑，於毒品危
    害防制條例修正公布施行之際，容有適用上之爭議，故毒品危害防制條例第三十
    五條第一項明定於該條例修正施行前繫屬之施用毒品案件，於修正施行後，適用
    修正後之規定，並於同條第二項規定第一項情形，依修正前之規定有利於行為人
    者，適用最有利於行為人之法律，以資區別，並杜爭議。而觀諸毒品危害防制條
    例修正前後，就施用第一、二級毒品之罪名及法定刑度，並無任何變更，已如前
    述，就施用第三、四級毒品部分，則未設有處罰明文，且毒品危害防制條例第三
    十五條規定，復係就施用毒品案件加以規範。顯見，毒品危害防制條例第三十五
    條規定，係就屬於保安處分性質之刑事處遇程序及司法機關應否依修正後毒品危
    害防制條例第二十三條第二項規定對施用毒品者追訴、處罰，明文揭櫫從新從輕
    之原則，排除刑法第二條第二項有關保安處分從新原則及刑事訴訟程序有關程序
    從新法理之適用。惟此與刑法第二條第一項所稱之「法律」，係指實體法而言，
    不及於程序法，係屬二事，應有所區別，附此說明。
據上論斷，應依刑事訴訟法第二百七十三條之一第一項、第二百九十九條第一項前段
，毒品危害防制條例第十條第一項、第十八條第一項，刑法第十一條、第四十七條、
第三十八條第一項第二款，判決如主文。
本案經檢察官甲○○到庭執行職務。
中      華      民      國      九十三      年     八     月    十六    日
                                  臺灣高雄地方法院刑事庭
                                      法  官    廖建瑜
右正本證明與原本無異。
如不服本判決，應於判決送達後十日內，向本院提出上訴狀。
                                      書記官    王翌翔
中      華      民      國      九十三      年     八     月    十六    日
毒品危害防制條例第十條
施用第一級毒品者，處六月以上五年以下有期徒刑。
施用第二級毒品者，處三年以下有期徒刑。
